【裁判字號】    98,交聲,324
【裁判日期】    980430
【裁判案由】    交管條例聲異
【裁判全文】
臺灣板橋地方法院交通事件裁定         98年度交聲字第324號
原處分機關  交通部公路總局臺北區監理所板橋監理站
異  議  人
即受處分人  甲○○
上列異議人即受處分人因違反道路交通管理處罰條例案件，對於
交通部公路總局臺北區監理所板橋監理站民國98年2 月3 日所為
之處分（板監裁字裁41-C00000000號），聲明異議，本院裁定如
下：
    主  文
原處分撤銷。
甲○○汽車駕駛人，駕駛汽車經測試檢定酒精濃度超過規定標準
，吊扣其駕駛執照壹年，並應施以道路交通安全講習。
    理  由
一、按「汽車駕駛人，駕駛汽車經測試檢定酒精濃度超過規定標
    準者，處新臺幣一萬五千元以上六萬元以下罰鍰，並當場移
    置保管該汽車及吊扣其駕駛執照一年」，道路交通管理處罰
    條例第35條第1 項第1 款定有明文；且依同條例第24條第1
    項第2 款規定，有上開違規之行為者，並應接受道路交通安
    全講習。又依道路交通管理處罰條例第92條第1 項所授權訂
    定之道路交通安全規則第114 條第2 款之規定：「汽車駕駛
    人飲用酒類或其他類似物後其吐氣所含酒精濃度超過每公升
    0.25毫克或血液中酒精濃度超過百分之0.05以上者，不得駕
    車」，故駕駛汽車經測試檢定超過上開酒精濃度者，即屬超
    過酒精濃度規定標準，依首揭法律規定，當應予以處罰。而
    所謂「汽車」，係指在道路上不依軌道或電力架線而以原動
    機行駛之車輛（包括機器腳踏車），道路交通安全規則第2
    條第1 項第1 款亦有明文規定。故騎乘機車若有上開之違規
    行為，亦有前揭處罰規定之適用。
二、原處分機關認異議人即受處分人甲○○於民國97年11月1 日
    晚上7 時47分許，在臺北縣板橋市○○路○段227 號前，酒
    後騎乘車牌號碼AMO-630 號重機車，為警測試其呼氣酒氣濃
    度高達每公升0.68毫克，涉有道路交通管理處罰條例第35條
    第1 項第1 款之違規，嗣經警攔截製單舉發後，爰依上開法
    律規定，於98年2 月3 日以板監裁字裁41-C00000000號裁處
    異議人罰鍰新台幣（下同）4 萬5 千元及吊扣駕駛執照1 年
    ，並施以道路交通安全講習在案，此有臺北縣政府警察局舉
    發違反道路交通管理事件通知單影本、原處分機關違反道路
    交通管理事件裁決書影本各1 份附卷可按。
三、聲明異議意旨略以：異議人因前揭酒後騎乘機車，已遭臺灣
    板橋地方法院檢察署檢察官緩起訴處分，並依該署指定向財
    團法人犯罪被害人保護協會臺灣板橋分會支付3 萬元，卻又
    收到原處分機關針對同一事件裁罰4 萬5 千元，希能依行政
    罰法第26條及一事不二罰原則，撤銷原處分有關罰款部分等
    語。
四、經查：
  (一)異議人於前揭時間經警測得其呼氣酒精濃度達每公升0.68毫
    克之事實，除有酒精濃度測定值表影本1 份在卷可稽及經警
    方舉發在案外，並為異議人所不爭執，應堪認屬為真。
  (二)按「一行為同時觸犯刑事法律及違反行政法上義務規定者，
    依刑事法律處罰之。但其行為應處以其他種類行政罰或得沒
    入之物而未經法院宣告沒收者，亦得裁處之」、「前項行為
    如經不起訴處分或為無罪、免訴、不受理、不付審理之裁判
    確定者，得依違反行政法上義務規定裁處之」，行政罰法第
    26條第1 項、第2 項分別定有明文。其立法意旨在於：一行
    為同時觸犯刑事法律及違反行政法上義務規定時，由於刑罰
    與行政罰同屬對不法行為之制裁，而刑罰之懲罰作用較強，
    故依刑事法律處罰，即足資警惕時，實無一事二罰再處行政
    罰之必要；且刑事法律處罰，由法院依法定程序為之，較符
    合正當法律程序，應予優先適用。但罰鍰以外之沒入或其他
    種類行政罰，因兼具維護公共秩序之作用，為達行政目的，
    行政機關仍得併予裁處。又上開所稱其他種類行政罰，乃係
    指罰鍰、沒入以外，依行政罰法第2 條所規定之裁罰性不利
    處分，包括限制或禁止行為之處分（如吊扣證照）、警告性
    處分（如講習）等等。經查，異議人本件除該當道路交通管
    理處罰條例第35條第1 項第1 款之違規外，亦同時涉有刑法
    第185 條之3 之醉態駕駛罪嫌；而異議人因其所涉之本件醉
    態駕駛罪嫌，已經臺灣板橋地方法院檢察署檢察官於97年11
    月20日以97年度偵字第32008 號緩起訴處分，緩起訴期間為
    1 年，並於同年12月23日確定，緩起訴期滿日期則為98年12
    月22日之事實，此有臺灣高等法院被告前案紀錄表、臺灣板
    橋地方法院檢察署檢察官執行緩起訴處分命令通知書各1 份
    在卷可稽。因此，揆諸上開法律規定，異議人所為之本件酒
    駕行為既同時涉犯刑事法律及違反行政法上義務規定，自應
    優先依刑事法律處罰，非有行政罰法第26條第2 項或道路交
    通管理處罰條例第35條第8 項（該項係規定：如刑事判決之
    罰金額低於罰鍰基準規定者，應再裁決繳納不足最低罰鍰之
    部分）所規定之事由，不得更對異議人處以行政罰性質之罰
    鍰處分；至於吊扣駕駛執照及接受道路交通安全講習部分，
    因屬行政罰法第2 條所規定之其他種類行政罰，依同法第26
    條第1 項但書規定，原處分機關仍得依法裁處，自不受前開
    優先適用刑事法律處罰之限制。
  (三)又本件異議人所為酒駕行為，業經檢察官緩起訴處分確定在
    案，已如前述，並非經不起訴處分或為無罪、免訴、不受理
    、不付審理之裁判確定，自無適用前揭行政罰法第26條第2
    項規定，由原處分機關復行裁處罰鍰之餘地，故原處分逕行
    裁處罰鍰4 萬5 千元，於法自有未合。惟異議人所為酒駕行
    為經檢察官緩起訴處分，並命異議人向財團法人犯罪被害人
    保護協會臺灣板橋分會支付3 萬元，此有前揭前案紀錄表及
    檢察官執行緩起訴處分命令通知書可按。查此等緩起訴命令
    名義上雖非刑罰，但仍係一種特殊處遇措施，造成異議人財
    產減少，性質上亦屬干預人民自由之處分，與刑事制裁無異
    ，故上開捐款（即支付3 萬元）解釋上亦屬道路交通管理處
    罰條例第35條第8 項所規定之罰金。是原處分機關原則上雖
    不得再對異議人為罰鍰之裁罰，惟若異議人所支付之上開金
    額未達最低罰鍰基準規定之金額者，原處分機關仍得於緩起
    訴未經撤銷而期滿之後，再依該條例第35條第8 項規定，再
    對異議人裁處應繳納不足最低罰鍰之部分（即最低罰鍰基準
    規定金額與上開3 萬元捐款之差額）。
六、綜上所述，應堪認定異議人確有違規酒駕之情事，原處分機
    關依首揭道路交通管理處罰條例第35條第1 項第1 款，裁處
    異議人吊扣駕照12個月及施以道路交通安全講習，於法均無
    不合；惟異議人因同一酒駕行為，涉犯醉態駕駛罪嫌，業經
    緩起訴處分確定在案，但緩起訴尚未期滿，本於行政罰法所
    揭櫫之一事不二罰規定，原處分機關逕行對異議人裁處罰鍰
    4 萬5 千元，於法自有違誤。是以原處分既有上開可議之處
    ，仍應由本院將原處分撤銷，並改諭知如主文所示之裁罰。
    至本件日後倘有行政罰法第26條第2 項或道路交通管理處罰
    條例第35條第8 項所規定之事由發生，原處分機關自得更對
    異議人處以行政罰性質之罰鍰處分，或命其補繳不足最低罰
    鍰之部分，併此敘明。
七、結論：依道路交通管理處罰條例第87條第2 項、道路交通案
    件處理辦法第20條前段，裁定如主文。
中    華    民    國    98    年    4     月    30    日
                  交通法庭      法  官  陳信旗
以上正本證明與原本無異。
如不服本裁定，應於送達後5 日內向本院提出抗告狀。
                                書記官  陳昭綾
中    華    民    國    98    年    4     月    30    日


司法院資訊處製作；財團法人民間司法改革基金會備份。
